臺灣桃園地方法院小額民事判決
                                110年度桃保險小字第441號
原      告  旺旺友聯產物保險股份有限公司

法定代理人  劉自明  
訴訟代理人  陳君儀  
            胡綵麟  
被      告  葉謝阿李

訴訟代理人  葉宇承  
上列當事人間請求損害賠償事件，本院於民國110 年11月22日言
詞辯論終結，判決如下：
    主    文
被告應給付原告新臺幣玖仟玖佰零陸元，自民國一一０年七月七
日起至清償日止，按週年利率百分之五計算之利息。
訴訟費用新臺幣壹仟元由被告負擔。
本判決得假執行。
    事實及理由
壹、程序部分：
    按小額訴訟之訴狀送達後，原告不得將原訴變更或追加他訴
    ，但擴張或減縮應受判決事項之聲明者，不在此限，民事訴
    訟法第436 條之23準用第436 條第2 項適用第255 條第1 項
    但書第3 款定有明文。經查，原告起訴時請求：「被告應給
    付原告新臺幣（下同）1 萬1,686 元，及自起訴狀繕本送達
    翌日起至清償日止，按週年利率5 ％計算之利息。」（見本
    院卷第3 頁），嗣於本院審理中減縮聲明為：「被告應給付
    原告9,906 元，及自起訴狀繕本送達翌日起至清償日止，按
    週年利率5 ％計算之利息。」（見本院卷第41頁），核係減
    縮應受判決事項之聲明，應予准許。
貳、實體部分：
一、原告主張：被告於民國108 年8 月30日上午7 時30分許，騎
    乘車牌號碼000-0000號普通重型機車（下稱肇事機車），行
    經桃園市桃園區中山路887 巷口，變換車道後未保持安全距
    離，不慎碰撞前方由訴外人即原告保戶洪承欣駕駛其所有車
    牌號碼000-0000號自用小客車（下稱系爭車輛），致系爭車
    輛後保險桿（下稱系爭後保險桿）烤漆（下稱系爭烤漆）受
    損，修復費用為1 萬1,686 元，扣除折舊後為9,906 元，原
    告已依保險契約悉數理賠，爰依侵權行為及保險代位之法律
    關係提起本件訴訟等語，並聲明：如變更後聲明。
二、被告則以：肇事機車不可能撞到系爭後保險桿受損位置等語
    ，資為抗辯，並聲明：原告之訴駁回。
三、本院之判斷：
  ㈠按因故意或過失，不法侵害他人之權利者，負損害賠償責任
    。汽車、機車或其他非依軌道行駛之動力車輛，在使用中加
    損害於他人者，駕駛人應賠償因此所生之損害，民法第184
    條第1 項前段、第191 條之2 前段分別定有明文。又汽車在
    同一車道行駛時，除擬超越前車外，後車與前車之間應保持
    隨時可以煞停之距離。汽車在同向二車道以上之道路變換車
    道時，應讓直行車先行，並注意安全距離，道路交通安全規
    則第94條第1 項、第98條第1 項第6 款分別定有明文。經查
    ，原告主張被告於上開時地駕駛肇事機車，從內側車道變換
    車道至中間車道時，於中間車道碰撞前方直行之系爭車輛，
    致系爭車輛後保險桿烤漆受損等情，有道路交通事故當事人
    登記聯單、現場圖、調查紀錄表、駕駛執照、行車執照資料
    及照片等證據在卷可稽（見本院卷第5 頁、第15之1 頁至第
    17頁、第19至23頁）。又依被告於警詢時自承肇事機車係車
    頭位置碰撞系爭車輛（見本院卷第16頁），洪承欣於警詢陳
    稱系爭車輛車尾正後方遭肇事機車追撞（見本院卷第17頁）
    之陳述，以及系爭後保險桿烤漆受損之照片（見本院卷第43
    頁），並審酌系爭後保險桿烤漆受損位置之高度，與肇事機
    車前輪擋泥板高度相當之情，有照片可參（見本院卷第23頁
    、第43頁），足認系爭烤漆受損為肇事機車從後追撞系爭車
    輛之系爭後保險桿所致，被告抗辯肇事機車不可能撞到系爭
    後保險桿受損位置云云（見本院卷第42頁），自不可採。另
    被告係從後追撞直行之系爭車輛，洪承欣駕駛系爭車輛行駛
    於前方車道無注意可能性，自無與有過失。從而，被告駕駛
    行為確有違反上開交通規則而有過失，並應就本件事故負全
    部過失責任，且其過失行為與系爭後保險桿損害具有相當因
    果關係，應負系爭後保險桿損害賠償之責。
  ㈡按負損害賠償責任者，除法律另有規定或契約另有訂定外，
    應回復他方損害發生前之原狀；該項情形，債權人得請求支
    付回復原狀所必要之費用，以代回復原狀，民法第213 條第
    1 項、第3 項定有明文。債權人所得請求回復原狀之必要費
    用，倘以修復費用為估定其回復原狀費用之標準，修理時以
    新品換舊品時，應予折舊（最高法院108 年度台上字第363
    號民事判決參照）。又在財產保險，被保險人因保險人應負
    保險責任之損失發生，對於第三人有損失賠償請求權者，保
    險人得於給付保險金額後，代位行使被保險人對於第三人之
    請求權，此觀保險法第53條第1 項前段規定自明。此項保險
    人之代位權，係債權之法定移轉，不待被保險人另為債權讓
    與之表示（最高法院106 年度台上字第439 號民事判決參照
    ）。經查，系爭後保險桿損害之維修費用為1 萬1,686 元，
    其中工資1,005 元、烤漆4,891 元、零件5,790 元，而原告
    已依其與洪承欣之保險契約理賠洪承欣1 萬1,686 元等事實
    ，有任意險汽車保險理賠計算書、賠償給付同意書、東星中
    壢廠估價單、照片及電子發票等證據附卷可參（見本院卷第
    8 至11頁、第23頁、第43頁），依上開規定，原告自已受讓
    洪承欣系爭車輛損害賠償債權，而得請求被告應賠償系爭後
    保險桿回復原狀所必要之費用。又依行政院所頒固定資產耐
    用年數表及固定資產折舊率之規定，非運輸業用客車、貨車
    之耐用年數為5 年，依定率遞減法每年折舊1000分之369 ，
    另依營利事業所得稅查核準則第95條第6 項規定「固定資產
    提列折舊採用定率遞減法者，以1 年為計算單位，其使用期
    間未滿1 年者，按實際使用之月數相當於全年之比例計算之
    ，不滿1 月者，以1 月計」，系爭車輛為自小客車非運輸業
    用客車、貨車，出廠日為107 年11月，有行車執照在卷可稽
    （見本院卷第7 頁），迄本件車禍發生時即108 年8 月30日
    ，已使用10月，則零件扣除折舊後之修復費用估定為4,010
    元（詳如附表之計算式）。加計無須折舊之工資1,005 元、
    烤漆4,891 元，系爭車輛回復原狀費用為9,906元（計算式
    ：4,010+1,005+4,891=9,906）。原告依侵權行為及保險代
    位之法律關係請求被告賠償系爭後保險桿回復原狀費用9,90
    6元自有理由。
四、按給付無確定期限者，債務人於債權人得請求給付時，經其
    催告而未為給付，自受催告時起，負遲延責任。其經債權人
    起訴而送達訴狀，或依督促程序送達支付命令，或為其他相
    類之行為者，與催告有同一之效力。又遲延之債務，以支付
    金錢為標的者，債權人得請求依法定利率計算之遲延利息。
    但約定利率較高者，仍從其約定利率，而應付利息之債務，
    其利率未經約定，亦無法律可據者，週年利率為5 ％，民法
    第229 條第2 項、第233 條第1 項、第203 條分別定有明文
    。經查，上開債務為金錢債務，然無確定期限，亦無約定之
    利率，被告應自受催告時起，負遲延責任，給付週年利率5％
    遲延利息，而起訴狀繕本於110 年7 月6 日送達被告，有本
    院送達證書在卷可稽（見本院卷第27頁），依上開說明，原
    告請求自起訴狀繕本送達翌日即110 年7 月7 日起至清償日
    止，按週年利率5 ％計算之遲延利息，自有理由。
五、綜上所述，原告依侵權行為及保險代位之法律關係，請求被
    告給付9,906 元，及自110 年7 月7 日起至清償日止，按週
    年利率5 ％計算之利息，為有理由，應予准許。
六、本件係依民事訴訟法第436 條之8 第1 項適用小額訴訟程序
    所為之判決，依同法第436 條之20規定，應就被告敗訴之部
    分，依職權宣告假執行。
七、訴訟費用負擔之依據：民事訴訟法第78條，並依同法第436
    條之19第1 項規定，確定訴訟費用額如主文第2 項所示。
中　　華　　民　　國　　110 　年　　12　　月　　8 　　日
                  桃園簡易庭  法  官  張明宏
以上為正本係照原本作成。
如不服本判決，應於送達後20日內，向本院提出上訴狀並表明上
訴理由，如於本判決宣示後送達前提起上訴者，應於判決送達後
20日內補提上訴理由書（須附繕本）。
如委任律師提起上訴者，應一併繳納上訴審裁判費。   
中　　華　　民　　國　　110 　年　　12　　月　　9 　　日
                              書記官  石曉芸
附表
折舊時間           金額
第1年折舊值        5,790×0.369×(10/12)=1,780
第1年折舊後價值    5,790-1,780=4,010
附錄：
一、民事訴訟法第436條之24第2項：
　  對於小額程序之第一審裁判上訴或抗告，非以其違背法令為
    理由，不得為之。
二、民事訴訟法第436條之25：
　  上訴狀內應記載上訴理由，表明下列各款事項：
　  ㈠原判決所違背之法令及其具體內容。
　  ㈡依訴訟資料可認為原判決有違背法令之具體事實。
三、民事訴訟法第471條第1項：（依同法第436條之32第2項規定
    於小額事件之上訴程序準用之）
    上訴狀內未表明上訴理由者，上訴人應於提起上訴後20日內
    ，提出理由書於原第二審法院；未提出者，毌庸命其補正，
    由原第二審法院以裁定駁回之。